【裁判字號】    94,訴,1610
【裁判日期】    950320
【裁判案由】    損害賠償
【裁判全文】
臺灣桃園地方法院民事判決              94年度訴字第1610號
原      告  乙○○
            丙○○
            戊○○
            辛○○
            己○○
            庚○○
            丁○○
共      同
訴訟代理人  廖振洲律師
被      告  壬○○
上列當事人間請求損害賠償事件，係原告於本院94年度交簡上字
第101 號過失致死刑事案件提起附帶民事訴訟（94年度交簡附民
字第14號），經本院刑事庭於民國94年10月11日裁定移送前來，
於民國95年3 月6 日言詞辯論終結，本院判決如下：
    主      文
被告應給付原告乙○○新臺幣伍拾伍萬陸仟佰壹拾元、原告己○○新臺幣壹佰壹拾捌萬仟陸佰捌拾元、原告丙○○新臺幣
拾萬元、原告戊○○新臺幣拾萬元、原告辛○○新臺幣拾萬
元、原告丁○○新臺幣拾萬元、原告庚○○新臺幣拾萬元，
及均自民國九十四年八月三十日起至清償日止按年息百分之五計
算之利息。
原告其餘之訴駁回。
訴訟費用由被告負擔。
本判決第一項於原告乙○○、己○○、丙○○、戊○○、辛○○
、丁○○及庚○○分別以新臺幣壹拾捌萬陸仟元、新臺幣肆拾萬
元、新臺幣壹拾萬元、新臺幣壹拾萬元、新臺幣壹拾萬元、新臺
幣壹拾萬元、新臺幣壹拾萬元供擔保，得假執行；但被告如各以
新臺幣伍拾伍萬陸仟佰壹拾元、新臺幣壹佰壹拾捌萬仟陸佰
捌拾元、新臺幣拾萬元、新臺幣拾萬元、新臺幣拾萬元、
新臺幣拾萬元及新臺幣拾萬元預供擔保，得免為假執行。
原告其餘假執行之聲請駁回。
    事實及理由
甲、原告主張：(一)原告乙○○為訴外人章樹生之配偶，其餘原告
    為章樹生之子女。(二)被告於民國94年1 月29日駕駛車號9G—
    1443號自小客車，行經桃園縣中壢市○○路121 號前，本應
    注意車前狀況，隨時作停車之準備，亦避免發生碰撞之危險
    ，且依當時之天候、視線、路況、視距等情況，又無不能注
    意之情形，竟分心打開前座置物箱放入鑰匙，疏未注意車前
    狀況，而撞擊章樹生，致章樹生受有頭、胸、腹部鈍挫傷及
    外傷性休克等傷害，並於送醫後不治死亡。(三)按「因故意或
    過失，不法侵害他人之權利者，負損害賠償責任。」、「不
    法侵害他人致死者，對於支出醫療及增加生活上需要之費用
    或殯葬費之人，亦應負損害賠償責任。被害人對於第三人負
    有法定扶養義務者，加害人對於該第三人亦應負損害賠償責
    任。」、「不法侵害他人致死者，被害人之父、母、子、女
    及配偶，雖非財產上之損害，亦得請求賠償相當之金額。」
    民法第184 條第1 項前段、第192 條第1 項、第2 項及第
    194 條分別定有明文。本件被告因過失不法侵害章樹生之生
    命權，自應負侵權行為損害賠償責任。原告等得請求賠償之
    金額如下：1.醫療費用部分，原告己○○於本件侵權行為發
    生後將章樹生送醫，支出醫療費用新臺幣（下同）580 元；
    2.殯葬費用部分，原告己○○支出章樹生殯葬費用998,100
    元；3.扶養費用部分，按夫妻互負扶養之義務，其負扶養義
    務之順序與直系血親卑親屬同，其受扶養權利之順序，與直
    系血親尊親屬同，民法第1116條之1 定有明文。原告乙○○
    為章樹生之配偶，23年12月19日生，與章樹生共同育有原告
    己○○等6 名子女，互負扶養之義務，於章樹生死亡時，年
    70歲，無業，無財產，難以維持生活，依上開民法第192 條
    第2 項規定，自得請求被告賠償。查依92年度台閩地區簡易
    生命表所示，台灣地區70歲女性平均餘命為12.95 年，次依
    92年度桃園縣平均每人每年消費支出183,249 元為計算扶養
    費之基準，並依霍夫曼式計算法計算，原告乙○○得請求被
    告賠償330,849 元；4.非財產上損害部分，原告乙○○與章
    樹生鶼鰈情深，共同撫育原告己○○等6 人成人，且均受良
    好教育，親子感情深厚，章樹生不幸死亡，原告乙○○驟失
    依靠，痛不欲生，其餘原告頓失慈父，有子欲養而親不待之
    憾，而被告自侵權行為發生後，毫無悔意，遲未與原告達成
    和解，且原告除已領取特別補償基金補償之1,400,000 元外
    ，被告並未賠償原告分文，爰各請求被告賠償非財產上之損
    害2,000,000 元等語，並請求判命：被告應給付原告乙○○
    2,330,849 元；原告己○○2,998,680 元；原告辛○○、庚○○、丙○○、戊○○、丁○○各2,000,000 元，及均自刑
    事附帶民事訴訟起訴狀繕本送達之翌日起至清償日止按年息
    百分之五計算之利息，並願供擔保，請准宣告假執行。
乙、被告則以：確實有如原告主張(二)之事實，但當時章樹生是違
    規穿越雙黃線，亦有過失。對於原告己○○主張支出醫療費
    用580 元乙事，不爭執，但其主張支出之殯葬費用太高，不
    合理，被告雖願意和解，但是原告要求被告必須先一次給付
    1,000,000 元，被告實無能力支付等語作為抗辯，並聲明：
    原告之訴駁回；如受不利判決，願供擔保請准宣告免為假執
    行。
丙、得心證之理由：
  一、按因故意或過失，不法侵害他人之權利者，負損害賠償責
      任。民法第184 條第1 項前段定有明文。查被告對於原告
      主張(二)之事實為自認，是原告關於該部分之主張，應為可
      採。準此，足認被告係不法侵害章樹生之生命權，自應負
      損害賠償責任。
  二、次按「不法侵害他人致死者，對於支出醫療及增加生活上
      需要之費用或殯葬費之人，亦應負損害賠償責任。」、「
      不法侵害他人致死者，被害人之父、母、子、女及配偶，
      雖非財產上之損害，亦得請求賠償相當之金額。」民法第
      192 條第1 項、及第194 條分別定有明文。本件原告主張
      原告乙○○為章樹生之配偶，其餘原告為章樹生之子女，
      又原告己○○為章樹生支出醫療費用及殯葬費等情，有戶
      籍謄本在卷可按，又為被告所不爭執，堪信為真實。是原
      告主張被告應依上開規定負損害賠償責任，於法有據。茲
      審酌被告應賠償之金額如次：
    (一)醫療費用：原告己○○主張其於本件侵權行為發生後將章
      樹生送醫，支出醫療費用580 元乙節，為被告所不爭執，
      堪信為真實。
    (二)殯葬費：原告己○○主張其支出章樹生殯葬費998,100 元
      乙節，業據提出服務項目明細表、統一發票及收據各1 紙
      為證。被告則以費用太高作為抗辯。經查：殯葬費為收殮
      及埋葬費用，其賠償範圍應以實際支出之費用，並斟酌被
      害人當地之習俗、被害人之身分、地位及生前經濟狀況決
      定之。原告主張章樹生係13職等公務人員退休，死亡時年
      紀為83歲等情，為被告所不爭執，堪信為真實。而查原告
      己○○所支出之殯葬費，其中「中（國）樂」15,000元部
      分為不必要之費用；另「高級林肯棺」50,000元及「奠禮
      花卉佈置」140,000 元部分，業經證人甲○○於本院95年
      3 月6 日言詞辯論期日到院證稱略以：一般火葬使用之棺
      木約在20,000元左右，本件花卉佈置係依當事人之需求，
      一般大約在50,000元至70,000元左右等語，是被告辯稱原
      告之上開2 項支出過高乙節，應為可採，本院認該2 項之
      費用應分別以20,000元及70,000元為適當；至於其他殯葬
      費之支出，依被害人之身分、地位及生前經濟狀況等情狀
      ，尚為適當。準上，原告己○○得請求賠償之殯葬費用為
      883,100 元〔998,100 －15,000－（50,000－20,000）－
      （140,000 －70,000）＝883,100 〕。
    (三)扶養費：按夫妻互負扶養之義務，其扶養義務之順序與直
      系血親卑親屬同，其受扶養權利之順序，與直系血親尊親
      屬同，民法第1116條之1 定有明文。原告乙○○主張其為
      章樹生之配偶，23年12月19日生，與章樹生共同育有6 名
      子女，於章樹生死亡時，年70歲，無業，無財產，難以維
      持生活，按92年度台閩地區簡易生命表所示，其餘命尚有
      12.95 年，且92年度桃園縣平均每人每年之消費支出為
      183,249 元等情，為被告所不爭執，堪信為真實。是原告
      乙○○主張章樹生對其有扶養義務，且其每年維持生活所
      需費用為183,249 元乙節，尚為可採。基上，本件依霍夫
      曼式計算法計算，原告乙○○得請求被告賠償之金額為
      256,310 元〔（183,249 ×9.00000000）＋（183,249 ×
      0.95×（9.00000000－0.0 0000000)÷7 ＝256,310 ，元
      以下四捨五入〕。
    (四)非財產上損害：原告乙○○與章樹生為夫妻，共同撫育原
      告己○○等6 人，親子感情深厚，章樹生死亡，原告乙○○驟失依靠，其餘原告頓失慈父，其等主張受有精神上之
      苦痛乙節，應為可採。又被告為高職畢業，目前工作不穩
      定，月薪僅約23,000元等情，為原告所不爭執，堪信為真
      實。本院斟酌本件侵權行為之態樣及被告之教育程度、經
      濟狀況等一切情事，認為原告得請求賠償非財產上損害之
      金額各以500,000 元為適當，逾此範圍之請求實屬過高，
      不能准許。
    (五)本件被告雖抗辯章樹生違規穿越雙黃線（方向限制線），
      亦有過失等語，但為原告否認。經查本件章樹生是穿越網
      狀線而非雙黃線乙節，業據被告於台灣高等法院94年度交
      上訴字第160 號過失致死案件審理時自承在案（見該卷宗
      第22頁），復有照片3 紙附卷可按，是被告辯稱章樹生違
      規穿越雙黃線乙節，應非可採；又章樹生所穿越馬路處前
      後100 公尺無人行穿越道，亦有道路交通事故現場圖可稽
      （見臺灣桃園地方法院檢察署94年相字第231 號相驗卷宗
      ），是章樹生於該處穿越馬路，亦未違反道路交通安全規
      則第134 條第1 款之規定；此外被告並未另主張章樹生有
      何該當與有過失之事實，是被告之抗辯，不能採信。本院
      自無從依民法第217 條之規定免除或減輕被告之賠償金額
      。
    (六)末按汽車交通事故發生時，請求權人因事故汽車為未保險
      汽車，未能依強制汽車責任保險法規定向保險人請求保險
      給付者，得於該法規定之保險金額範圍內，向特別補償基
      金請求補償，強制汽車責任保險法第40條第1 項第2 款定
      有明文。又依同法第42條第1 項規定，特別補償基金依上
      開規定所為之補償，視為損害賠償義務人損害賠償金額之
      一部分；損害賠償義務人受賠償請求時，得扣除之。經查
      本件被告所駕駛之汽車為未保險汽車，特別補償基金已補
      償原告1,400,000 元等情，為兩造所不爭執，堪信為真實
      。是原告得請求被告賠償之金額自應扣除上開補償，而原
      告7 人共同受領上開補償，應認原告每人各受補償之金額
      為200,000 元（1,400,000 ÷7 ＝200,000）， 而分別於
      其等請求賠償之金額內各扣除200,000元。
    (七)綜上，原告乙○○、己○○、丙○○、戊○○、辛○○、
      丁○○及庚○○各得請求被告賠償之金額為556,310 元（
      256,310 ＋500,000 －200,000 ＝556,310）、1,183,680
      元（580 ＋883,100＋500,000－200,000＝1,183,680）、
      300,000 元（500,000 －200,000 ＝300,000）、300,000
      元、300,000 元（500,000 －200,000 ＝300,000）、
      300,000 元（500,000 －200,000 ＝300,000）、300,000
      元（500,000 －200,000 ＝300,000）。
  三、從而，原告依侵權行為之法律關係請求被告給付原告乙○○、己○○、丙○○、戊○○、辛○○、丁○○、庚○○
      各556,310 元、1,183,680 元、300,000 元、300,000 元
      、300,000 元、300,000 元、300,000 元及均自刑事附帶
      民事訴訟起訴狀繕本送達之翌日即94年8 月30日起至清償
      日止按年息百分之五計算之利息為有理由，應予准許，逾
      此範圍之請求，於法無據，應予駁回。
  四、兩造陳明願供擔保，聲請宣告假執行或免為假執行，經核
      原告勝訴部分，合於法律規定，爰分別酌定相當之擔保金
      額宣告之；原告其餘假執行之聲請，因訴之駁回而失所依
      據，不予准許。
丁、訴訟費用負擔之依據：民事訴訟法第79條。
中    華    民    國    95    年    3     月    20    日
                  民事第三庭  法  官  林望民
以上正本係照原本作成
如對本判決上訴，須於判決送達後20日內向本院提出上訴狀
中    華    民    國    95    年    3     月    20    日
                              書記官  曾建中


司法院資訊處製作；財團法人民間司法改革基金會備份。
